【裁判字號】    89,易,1326
【裁判日期】    891030
【裁判案由】    傷害等
【裁判全文】
臺灣屏東地方法院刑事判決                        八十九年度易字第一三二六號
    公  訴  人  臺灣屏東地方法院檢察署檢察官
    被      告  丙○○
    被      告  甲○○
    被      告  乙○○
    右  一  人
    選任辯護人  張瓊文律師
右列被告因傷害等案件，經檢察官提起公訴（八十九年度偵字第三一五六、三五一八
號），本院判決如左：
     主  文
丙○○、甲○○共同傷害人之身體，各處罰金參仟元，如易服勞役，均以參佰元折算
壹日。瓦斯噴霧器壹個沒收。
乙○○損壞他人之參株長方狀大型盆栽及貳株小型盆栽中植物枝葉，足以生損害於他
人，處罰金壹仟元，如易服勞役，以參佰元折算壹日。剪刀壹把沒收。
乙○○被訴傷害部分無罪。
     事  實
一、丙○○、甲○○夫婦二人與乙○○與係鄰居，二家因坐落屏東縣屏東市○○段二
    四七九地號北側部分之土地，究為私有專用抑或供公眾通行之既成巷道之糾紛，
    爭執迭起，感情不睦，乙○○於民國八十九年五月五日上午七時許，因認甲○○
    故意將其所有之帶刺盆栽擺置在伊屏東市○○路一一七號住處後門旁妨礙通行，
    乃基於損壞之故意，持其所有之剪刀一把，將其中三株長方狀大型盆栽及二株小
    型盆栽中植物之枝葉剪除，足生損害於甲○○。甲○○見狀即與乙○○發生口角
    ，二人並互吐口水，而丙○○聞聲亦趨前察看，丙○○、甲○○乃共同基於傷害
    之犯意，由丙○○持瓦斯噴霧器（未扣案）朝乙○○臉部噴射，並搶下乙○○手
    持之剪刀，甲○○則隨手拾起木棍一支毆打乙○○，並咬傷其手部，致乙○○受
    有臉部、左膝血腫及左手肘、右膝、雙腿內側、右上臂、右手腕內側多處擦傷瘀
    血等之傷害。嗣於同年月十二日，乙○○、甲○○先後報警處理，由警方扣得上
    開剪刀一把及木棍一支。
二、案經乙○○、甲○○各訴由屏東縣警察局屏東分局報請臺灣屏東地方法院檢察署
    檢察官偵查起訴。
     理  由
壹、被告丙○○、甲○○被訴傷害；被告乙○○被訴毀損部分
一、訊據被告丙○○、甲○○、乙○○三人，各就前揭持瓦斯噴霧器噴射、持木棍毆
    打、剪除盆栽枝葉之事實坦承不諱。惟被告丙○○、甲○○均辯稱：伊擺置盆栽
    之處乃伊家所有之土地，乙○○剪除伊盆栽，並因作勢欲持剪刀行刺，出於防衛
    之情況下，才持木棍加以毆打；被告乙○○則辯稱：因為麒麟花為帶刺之有毒植
    物，丙○○、甲○○故意將盆栽擺置在伊家後門口，已嚴重妨礙出入，伊不得已
    才將之剪除各云云。
二、經查：
（一）按正當防衛，以行為人對於現時急迫之不法侵害，本乎防衛自己或他人之權利
      意思，實施反擊（防衛）予以排除之謂，如基於傷害之意思而為者，即非防衛
      行為，自不得援以阻卻違法。本件衝突之過程，訊據告訴人乙○○始終否認持
      剪刀行刺被告丙○○，衡情，告訴人乙○○雖與被告丙○○、甲○○不睦，然
      其為一素行良好之尋常婦人，諒無因此即遽為以利剪傷及被告丙○○性命之暴
      行。又訊據被告丙○○、甲○○二人歷經警、偵、審訊，亦迭次供稱：「告訴
      人乙○○持剪刀作勢欲刺；我（被告丙○○）是認為乙○○要拿剪刀刺我；乙○○持剪刀，我是怕她對我不利，所以才噴她。」等語明確，足見告訴人丙○○、甲○○所指被告乙○○持剪刀行刺云云，毋寧為告訴人丙○○主觀上之疑
      慮，難認告訴人乙○○果現實有持剪刀行刺之行為。再者，被告丙○○、甲○○二人復亦供稱：「當時我（被告丙○○）只有用瓦斯噴器噴乙○○臉部，搶
      下乙○○所持剪刀」、「我（被告甲○○）先生見當時情急，才拿起瓦斯噴霧
      器噴她，並搶下她手中的剪刀，我也隨手拿起旁邊的木棍起來抵抗。」等情，
      顯見被告甲○○以木棍毆打告訴人乙○○時，告訴人原持之剪刀業已離手，亦
      無以認定被告丙○○、甲○○有遭遇現時急迫不法侵害之情事。另參以卷附告
      訴人乙○○所提之傷勢照片八張，其身體多處之大範圍瘀傷，要屬遭人痛毆所
      致，被告丙○○、甲○○以正當防衛置辯，參酌上開情事，明顯與事實不符，
      委無可採。此外，並有各該醫院所出具之驗傷診斷書三紙及扣案之木棍一支足
      憑，事證明確，被告丙○○、甲○○犯行均堪認定，應予依法論科。
（二）按自助行為，以不及受法院或其他有關機關援助，並且非於其時為之，則請求
      權不得實行或其實行顯有困難者為限。本件被告乙○○所指告訴人甲○○所擺
      置之麒麟花，乃一種隨處可見之防盜性綠籬盆花植物，雖具毒性，然僅倘予誤
      舔或誤食者，輕則口部、喉部及胃部不適，重則嘔吐、腹瀉、衰弱，令患者十
      分難過耳，告訴人甲○○、丙○○所為縱嚴重防礙其出入，惟顯無立即嚴重危
      害被告乙○○家人身體或生命之急迫情事，被告乙○○不圖循正當合法途徑解
      決，詎逕自剪除以達其目的，殊難解免其損壞他人之物之罪責。此外，並有照
      片五張可稽，被告乙○○犯行明確，應予依法論科。
二、核被告丙○○、甲○○所為，係犯刑法第二百七十七條第一項之傷害罪。渠二人
    間有犯意之聯絡及行為之分擔，為共同正犯。被告乙○○所為，係犯刑法第三百
    五十四條之毀損器物罪。爰審酌被告丙○○、甲○○、乙○○三人均素行良好，
    渠三人因土地糾紛，衍生本件犯行，各自所施手段、所受損害之程度，犯後態度
    等一切情狀，各量處如主文所示之刑，並諭知易服勞役之折算標準。扣案之剪刀
    一把及未扣案之瓦斯噴霧器一個，各為被告乙○○、丙○○所有，供各自犯罪所
    用之物，應依刑法第三十八條第一項第二款規定沒收。至扣案木棍一支，為被告
    甲○○在案發現場隨手拿取者，業據被告甲○○供承在卷，查無證據證明係被告
    丙○○、甲○○所有，是不予宣告沒收。
貳、被告乙○○被訴傷害部分
一、公訴意旨略以：乙○○於前揭時、地與丙○○、甲○○間之衝突，因不甘示弱，
    將甲○○壓在地上，致甲○○右肘擦傷及右手指挫傷，案經甲○○告訴，因認乙○○涉有刑法第二百七十七條第一項之傷害罪嫌。
二、按犯罪事實應依證據認定之，無證據不得推定其犯罪事實；又不能證明被告犯罪
    者，應諭知無罪之判決，刑事訴訟法第一百五十四條、第三百零一條第一項分別
    定有明文。又告訴人之告訴，係以使被告受刑事訴追為目的，是其陳述是否與事
    實相符，仍應調查其他事實以資審認，始得為不利被告之認定。認定犯罪事實所
    憑之證據，其為訴訟上之證明，須於通常一般之人均不致有所懷疑，而得確信其
    為真實之程度者，始得據為有罪之認定。（最高法院五十二年台上字第一三○○
    號、七十六年台上字第四九八六號判例參照）本件公訴人認被告乙○○涉有傷害
    罪嫌，無非以告訴人甲○○核與其夫丙○○所供相符之指訴，並有驗傷診斷書一
    紙為論據。訊據被告乙○○則堅決否認出手毆打告訴人，辯稱：伊當時遭丙○○
    以瓦斯噴霧器噴射臉部，眼睛刺痛，呼吸困難，且伊胸部亦突遭告訴人持木棍衝
    來，甲○○把伊壓在地上，伊欲掙脫，與告訴人在地上拉扯，伊未出手打告訴人
    等語。
三、經查，就告訴人所受傷害之緣由暨經過，訊據告訴人先後指稱：「搶下剪刀後，
    她（指被告乙○○）又拿掃把先出手；雙方爭執時，也造成我右肘擦傷及右手指
    挫傷；她用木棍打我，我也打她，我還用嘴巴咬到她的手；木棍本來是我拿在手
    上，後來她搶我木棍，把我壓在地上，所以我的手有在地上擦到才受傷，所以我
    的傷不是被木棍打到的；我先生（指丙○○）用噴霧器噴她，我就在地上撿一根
    棍子跟她抵抗，她就搶我的棍子，作勢要打我，我就抵抗，然後她與我拉扯，我
    與她一起互壓在地上，我的傷就是這樣造成的。」等語，細究告訴人上開指訴，
    既言被告乙○○又拿掃把先出手，是被告乙○○已持有掃把在手，則於此情況緊
    急之衝突中，被告乙○○復去搶取告訴人本持在手中之木棍，著實不合情理，告
    訴人之指訴，已非無疑，況本件並無告訴人所指之掃把扣案，難認該掃把存在，
    進而推論告訴人所指屬實。再者，被告乙○○遭丙○○以瓦斯噴霧器噴射其臉部
    ，復與告訴人倒於地上拉扯，此均為被告乙○○及告訴人、丙○○所是認，其時
    被告乙○○眼睛刺痛難當，難認其有餘力主動攻擊告訴人，則被告乙○○與告訴
    人互指係對方主動壓制其身於地上之疑點，毋寧以被告乙○○之辯解可採。而告
    訴人前揭所指訴之過程，非唯未指稱被告乙○○係如何之故意出手，因以造成其
    傷害，更坦承其傷害係於地上磨擦所致，其緣由核與傷害之部位相符，堪予採信
    。茲被告乙○○遭告訴人壓制在地，復因眼睛刺痛，亟欲掙脫，而與告訴人產生
    拉扯，導致告訴人輕微之擦、挫傷勢，顯非出於傷害之故意，於查無其他證據證
    明被告乙○○有基於傷害之故意，出手傷害告訴人之情況下，均無以為不利被告
    乙○○之認定。此外，參諸告訴人於警訊時供稱：「我原本以為是小事一樁，不
    知乙○○她會告我傷害，我也要告她傷害及毀損」等語，益徵告訴人指訴被告乙○○傷害之動機，無非以為反制耳，要非其本身受有被告若何之毆打傷害。公訴
    人以經丙○○附和之告訴人之指訴，並以告訴人之斷傷診斷書，認定被告乙○○
    犯行，未及斟酌上揭情事，證據容嫌薄弱，尚有未足，而本院復查無其他積極證
    據足認被告乙○○有公訴意旨所載犯行，是不能證明被告乙○○犯罪，揆諸上開
    說明，自應為被告乙○○無罪之諭知。
據上論斷，應依刑事訴訟法第二百九十九條第一項前段、第三百零一條第一項，刑法
第二十八條、第二百七十七條第一項、第三百五十四條、第四十二條第二項、第三十
八條第一項第二款，罰金罰鍰提高標準條例第一條前段，第二條，判決如主文。
本案經檢察官王光傑到庭執行職務。
中      華      民      國      八十九      年      十    月    三十    日
                                      臺灣屏東地方法院刑事第二庭
                                          法  官    蔡憲德
右正本證明與原本無異。
對於本判決如有不服應於收受送達後十日內向本院提出上訴書狀上訴於台灣高等法院
高雄分院並按他造當事人之人數附具繕本。
                                          書記官    林鴻仁
中      華      民      國      八十九      年      十    月    三十    日
附錄本案論罪科刑法條
刑法第二百七十七條第一項、第三百五十四條
傷害人之身體或健康者，處三年以下有期徒刑、拘役或一千元以下罰金。
刑法第三百五十四條
毀棄、損壞前二條以外之他人之物，或致令不堪用，足以生損害於公眾或他人者，處
二年以下有期徒刑、拘役或五百元以下罰金。


司法院資訊處製作；財團法人民間司法改革基金會備份。
